臺灣宜蘭地方法院刑事判決　　　　　　　100年度易字第407號
公　訴　人　臺灣宜蘭地方法院檢察署檢察官
被　　　告　劉承鑫
上列被告因侵占案件，經檢察官提起公訴（100年度偵字第1878
號），本院判決如下：
    主  文
劉承鑫犯業務侵占罪，共捌罪，各處有期徒刑陸月，如易科罰金
，均以新臺幣壹仟元折算壹日。應執行有期徒刑壹年，如易科罰
金，以新臺幣壹仟元折算壹日。
    事  實
一、劉承鑫原任職於南山人壽保險股份有限公司（下稱南山保險
    公司）業務襄理乙職，負責招攬南山保險公司保險及經收保
    險費等業務，係從事業務之人，並熟知業務職責及收取保費
    之相關規定。詎劉承鑫因積欠他人債務需款償還，竟意圖為
    自己不法所有之犯意，分別於下列時、地，對於業務上所持
    有其向南山保險公司客戶所收取之保險費，易持有為所有予
    以侵占入己，茲分述如下：
（一）劉承鑫於99年8月間某日，在宜蘭縣員山鄉○○路某處，
      收取南山保險公司保戶施佩芳所繳交之保險費新臺幣（下
      同）15621元（保單號碼：Ｚ000000000號）後，易持有為
      所有予以侵占入己。嗣因南山保險公司於99年9月間向施
      佩芳催繳保險費，施佩芳於100年1月7日向南山保險公司
      聲明保險費遭侵占之事實而發現上情。
（二）劉承鑫於97年12月間某日，在宜蘭縣羅東鎮土地銀行前，
      收取南山保險公司保戶黃祺平（起訴書誤載為黃棋平）所
      繳交之保險費10萬元（保單號碼：Ｚ000000000號）後，易
      持有為所有予以侵占入己。又於99年4月間某日，在黃祺
      平位於宜蘭縣五結鄉○○路之住處，收取黃祺平所繳交保
      險費10萬元後，易持有為所有予以侵占入己。嗣因黃祺平
      於99年5月間某日上網查詢保單狀況，發現其所繳之保險
      費並未入帳，經詢問南山保險公司後而發現上情。
（三）劉承鑫於99年11月間某日，在臺北市富邦銀行襄陽分行前
      面，收取南山保險公司保戶洪紫馨所繳交之保險費5萬元
      （保單號碼：Ｚ000000000號）後，易持有為所有予以侵占
      入己。嗣因洪紫馨打電話向南山保險公司查詢保單情形，
      發現其所繳之保險費並未入帳而發現上情。
（四）劉承鑫於99年6月間某日，在南山保險公司保戶董丹青任
      職之南港國小內，收受董丹青所繳交之保險費6萬元（保
      單號碼：Ｚ000000000號）後，易持有為所有予以侵占入己
      。
（五）劉承鑫於97年12月27日，在宜蘭縣羅東火車站前之85度C
      店內，收取南山保險公司保戶張敦寓所繳交之保險費1500
      0元（保單號碼：Ｚ000000000號）後，易持有為所有予以
      侵占入己；又於98年1月27日，在臺北市○○市○○路某
      處，收取張敦寓所繳保險費8000元後，易持有為所有予以
      侵占入己；復於99年5月27日，在臺北市○○市○○路某
      處，收取張敦寓所繳保險費12000元後，易持有為所有予
      以侵占入己。
二、案經南山保險公司訴請臺灣宜蘭地方法院檢察署檢察官偵查
    起訴。
    理  由
一、按被告以外之人於審判外之陳述，雖不符前4條之規定，而
    經當事人於審判程序同意作為證據，法院審酌該言詞陳述或
    書面陳述作成時之情況，認為適當者，亦得為證據，刑事訴
    訟法第159條之5第1項定有明文。本案以下所引被告劉承鑫
    以外之人於審判外之書面或言詞陳述，被告於本院準備程序
    中均同意作為證據，本院審酌上開書面及言詞陳述作成時之
    情況，認適宜作為證據使用，均有證據能力，合先敘明。
二、上開事實，業據被告於警詢及本院審理時均坦認不諱，核與
    南山保險公司告訴代理人程尚則、證人張敦寓、黃祺平、董
    丹青、施佩芳、洪紫馨於警詢時證述之情節相符，並有業務
    員訂約申請書、業務代表合約書、業務主任合約書、業務襄
    理委任合約書影本各1份、聲明書影本5紙等附卷可稽，足徵
    被告之前開自白與事實相符，可以信實。是本件事證明確，
    被告所犯上揭業務侵占犯行，足以認定，均應予依法論科。
三、核被告所為，均係犯刑法第336條第2項之業務侵占罪。被告
    所犯上開8罪之時間不同、犯意各別，應予分論併罰。至被
    告辯稱：其所犯上揭犯行，均係基於接續之犯意為之，應論
    以一罪云云，然被告向證人施佩芳等人收取保險費之時間，
    自97年12月間起至99年12月間止，時間長達2年，收取保險
    費的地點不同，時間亦不密接，且侵占南山保險公司保戶所
    繳保險費之對象也不同，顯係基於各別之犯意所為，應以數
    罪論，實難認係基於接續之犯意為之，是被告之上開辯解不
    足為採。爰審酌被告前無任何科刑紀錄，有臺灣高等法院被
    告前案紀錄表1份附卷可稽，素行尚佳，因積欠他人債務需
    款償還，一時失慮，竟多次侵占業務上向保戶收取之保險費
    之犯罪目的、手段、所生危害，侵占之金額，尚未與被害人
    南山保險公司達成和解，賠償被害人之損害，兼衡其生活狀
    況、智識程度及其犯後坦認犯行之態度等一切情狀，分別量
    處如主文所示之刑及定其應執行之刑，並均諭知易科罰金之
    折算標準，以資儆懲。
據上論斷，應依刑事訴訟法第299條第1項前段，刑法第336條第2
項、第41條第1項前段、第8項、第51條第5款，刑法施行法第1條
之1第1項、第2項前段，判決如主文。
本案經檢察官簡志祥到庭執行職務。
中    華    民    國   100    年    11    月    7     日
                  刑事第四庭審判長法  官  黃永勝
                                  法  官  謝佩玲
                                  法  官  許乃文
以上正本證明與原本無異。
如不服本判決應於收受送達後10日內向本院提出上訴書狀，並應
敘述具體理由；其未敘述上訴理由者，應於上訴期間屆滿後20日
內向本院補提理由書（均須按他造當事人之人數附繕本）「切勿
逕送上級法院」。
                                  書記官  翁靜儀
中    華    民    國   100    年    11    月    9     日
附錄法條：
刑法第336條：
對於公務上或因公益所持有之物，犯前條第1項之罪者，處1年以
上7年以下有期徒刑，得併科5千元以下罰金。
對於業務上所持有之物，犯前條第1項之罪者，處6月以上5年以
下有期徒刑，得併科3千元以下罰金。
前2項之未遂犯罰之。